【裁判字號】    98,上訴,1018
【裁判日期】    980430
【裁判案由】    殺人未遂等
【裁判全文】
臺灣高等法院刑事判決                98年度上訴字第1018號
上  訴  人  臺灣士林地方法院檢察署檢察官
上  訴  人
即  被  告  丙○○
                      號
指定辯護人  本院公設辯護人甲○○
上列上訴人等因被告殺人未遂等案件，不服臺灣士林地方法院97
年度訴字第557號，中華民國98年1月9日第一審判決（起訴案號
：臺灣士林地方法院檢察署97年度偵緝字第424、1425號），提
起上訴，本院判決如下：
    主  文
上訴駁回。
    事  實
一、丙○○與丁○○（原名曾秀英）本係遠房親戚，乙○○與丁○○則為工作同事，於民國96年1月21日晚間，丙○○與丁○○在臺北縣汐止市○○街66號丙○○之居處飲酒，期間乙○○致電丁○○，然丙○○接聽該電話後，因質疑乙○○與
    丁○○關係曖昧而與乙○○發生激烈爭吵，兩人遂相約於臺
    北縣汐止市○○路○段與信義路口之汐止火車站對面相見，
    丙○○隨即攜帶其所有之水果刀1把（迄今未尋獲），並要
    求不知情之丁○○一同前往約定地點。嗣於96年1月22日凌
    晨0時許，乙○○抵達上開約定地點後，仍因丁○○之事與
    丙○○發生爭執，兩人並相互拉扯、毆打，丙○○因前開爭
    吵與遭乙○○毆打而益生氣憤，竟萌生殺機，基於殺人之犯
    意，於乙○○轉身與丁○○談話之際，突取出預藏之該把水
    果刀，乙○○回頭見狀，逃離不及，丙○○即持上開預藏之
    水果刀朝乙○○之後頸部、頭後部各刺殺1刀，乙○○遭刺
    後隨即負傷逃離，惟丙○○仍不作罷，猶持該把水果刀尾隨
    在後，追殺不捨，追至道路安全島上，再度持刀刺傷乙○○
    腋下，致乙○○受有低血容休克引起之病危狀態、左側胸腹
    部利器穿刺傷引起第九肋骨斷裂及左側大量血胸、橫隔膜破
    裂、脾臟破裂、胃穿孔及大量腹內出血、左後頸撕裂傷約4
    公分、右肩胛上方至右後頸撕裂傷約5公分及血管斷裂出血
    、大量輸血後引起之肺水腫及呼吸衰竭等傷害，乙○○因再
    度遭刺，不支而倒地，惟仍勉力爬起穿越安全島，適經目擊
    經過之排班計程車司機戊○○開車迅將乙○○送醫急救，方
    未喪命。
二、案經乙○○訴由臺北縣府警察局汐止分局報告臺灣士林地方
    法院檢察署檢察官偵查起訴。
    理  由
甲、有罪部分
壹、程序方面：
    按被告以外之人於審判外之言詞或書面陳述，除法律有規定
    者外，不得作為證據，刑事訴訟法第159條第1項固有明文。
    惟被告以外之人於偵查中向檢察官所為之陳述，除顯有不可
    信之情況者外，得為證據；除前3條之情形外，下列文書亦
    得為證據：除顯有不可信之情況外，從事業務之人於業務上
    或通常業務過程所須製作之紀錄文書、證明文書；被告以外
    之人於審判外之陳述，雖不符刑事訴訟法第159條之1至第
    159條之4之規定，而經當事人於審判程序同意作為證據，法
    院審酌該言詞陳述或書面陳述作成時之情況，認為適當者，
    亦得為證據。當事人、代理人或辯護人於法院調查證據時，
    知有第159條第1項不得為證據之情形，而未於言詞辯論終結
    前聲明異議者，視為有前項之同意，刑事訴訟法第15 9條之
    1第2項、第159條之4第2款、第159條之5分別定有明文。經
    查：
（一）證人即告訴人乙○○（97年4月21日供述部分）、證人丁○○、戊○○於偵查中向檢察官所為之陳述，業經具結，
      又無顯有不可信之情況，依據刑事訴訟法第159條之1第2
      項之規定，自得作為證據。
（二）財團法人國泰綜合醫院汐止分院病歷資料，係從事業務之
      醫師通常業務過程所須製作之紀錄文書，本院審酌上開證
      據並無顯有不可信之情況，爰依刑事訴訟法第159條之4第
      2款之規定，認應具有證據能力。
（三）財團法人國泰綜合醫院汐止分院甲種診斷證明書，雖為出
      具該等診斷證明書之醫師於審判外就告訴人乙○○受傷情
      形所為之書面供述，然公訴人、被告及其辯護人迄至言詞
      辯論終結前均不爭執其證據能力，亦未再聲明異議，本院
      審酌上開證據資料製作時之情況，尚無違法不當及證明力
      明顯過低之瑕疵，亦認為以之作為證據應屬適當，揆諸刑
      事訴訟法第159條之5之規定，亦認前揭證據資料有證據能
      力。
貳、實體方面；
一、訊據上訴人即被告丙○○（下稱被告）就其於上開時、地持
    刀刺傷告訴人乙○○之事實固不諱言，惟矢口否認有何殺人
    犯行，辯稱：伊只有刺告訴人頸部1刀，亦未追殺告訴人，
    當不具殺人之犯意，且因告訴人欲拉伊至暗巷並毆打伊，伊
    始持刀擊刺告訴人，此係正當防衛云云，惟查：
（一）證人戊○○迭於偵查中、原審審理時到庭證稱：伊為計程
      車司機，當日凌晨行經汐止市○○路○段對面，有看到丁○○在攔車，伊把車子迴轉過去，當時伊車子距離他們約
      有一臺車身的距離，且車窗是打開的，伊看到被告與告訴
      人在吵架及互相推擠，也有聽到被告向告訴人說「這麼晚
      了打電話吵我」，告訴人似在解釋什麼的樣子，而丁○○
      蹲在距離車子3、4公尺處哭喊「不要不要」，後來告訴人
      有推被告到信義路巷子裡去，該處燈光較為昏暗，但伊有
      看到告訴人有打被告的手勢，但被告當時沒有拿出刀子，
      之後被告和告訴人2人從巷子裡一直說話走出來，當告訴
      人轉身要和丁○○說話時，被告此時才從身上拿出刀子，
      告訴人看到刀子要逃走之際，後頸部、頭部就接續被刺了
      兩刀，告訴人被刺了之後繼續逃跑，其滿身是血地跑到約
      10公尺外之安全島，但被告也從後面追上來，伊當時看到
      被告在該處又有刺1刀的手勢，但當時夜色昏暗，伊不能
      確定刺到何處，告訴人因再度遭刺倒地，但隨即爬起來越
      過安全島，之後又跌倒，當時伊車子已經迴轉至對向車道
      ，並駛近告訴人身旁，最後告訴人爬上伊的計程車，由伊
      載送就醫，至於伊在偵查中陳述較簡略，應以在原審陳述
      為確實等目擊經過詳盡等語（見臺灣士林地方法院檢察署
      97年度偵緝字第425號卷第32頁至第33頁、原審卷第144頁
      至第150頁）。
（二）證人亦告訴人於偵查及原審結證稱：96年1月21日晚間伊
      曾撥打電話予丁○○，丁○○即將電話交給被告接聽，言
      談中被告即質問為何與丁○○說話，並警告伊不要騷擾丁○○，伊認為彼此間發生誤會，故就相約在汐止火車站對
      面商談，抵達現場後伊曾向被告解釋與丁○○間並無曖昧
      關係，但被告不肯相信，兩人因而發生拉扯，當時丁○○
      有勸阻渠等不要爭吵，爭吵之際有計程車在附近，被告當
      天是拿水果刀刺伊，伊被刺之後隨即逃離，後來被告有追
      殺，伊大概跑了約10公尺又被刺，在越過分隔島時伊曾倒
      下1次，之後跑到對面人行道攔計程車，但沒有人要載伊
      ，嗣後是戊○○迴車搭載伊就醫，至於伊之前證述被刺經
      過，與戊○○有所出入之處，應該以戊○○所述為準，因
      為伊當時很驚慌，記憶不是很清楚等被害經過等語（見臺
      灣士林地方法院檢察署97年度偵緝字第425號卷第30頁至
      第31頁、原審卷第49頁至第59頁）。
（三）證人丁○○亦於偵查中及原審審理中證稱：當時伊在被告
      家中飲酒，告訴人來電，經由被告與之接聽交談，之後被
      告拉伊出去等候告訴人，告訴人抵達後被告即上前談話，
      兩人並發生拉扯，伊感到害怕而哭泣，也想攔計程車離開
      ，伊曾跪在馬路上勸解被告和告訴人不要打架，伊沒有看
      到被告拿刀刺傷告訴人，但有看到被告手持水果刀1把，
      追逐告訴人約5、6公尺，告訴人當時用手摸著其後頸，之
      後到馬路中間就沒看到告訴人，被告還有走回來，然後伊
      和被告走回被告家中等情無訛（見臺灣士林地方法院檢察
      署97年度偵緝字第425號卷第32頁至第33頁、原審卷第40
      頁至第48頁）。
（四）而告訴人受有低血容休克引起之病危狀態、左側胸腹部利
      器穿刺傷引起第九肋骨斷裂及左側大量血胸、橫隔膜破裂
      、脾臟破裂、胃穿孔及大量腹內出血、左後頸撕裂傷約4
      公分、右肩胛上方至右後頸撕裂傷約5公分及血管斷裂出
      血、大量輸血後引起之肺水腫及呼吸衰竭等傷害，且其於
      96年1月22日凌晨0時10分到院急診，當時有低血溶性休克
      ，胸、腹部大量出血，有立即生命危險等情，有財團法人
      國泰綜合醫院汐止分院甲種診斷證明書及該院97年11月20
      日汐管歷字第284號函暨病情說明表單、病歷資料在卷可
      佐（見臺灣士林地方法院檢察署96年度偵字第7849號卷第
      15頁、原審卷第85頁至第139頁），此外，復有告訴人傷
      勢照片4張附卷足憑（見臺灣士林地方法院檢察署97年度
      偵緝字第425號卷第38頁至第39頁）。
（五）綜上，是被告確於上開時地，持刀刺傷告訴人後頸部、頭
      後部及腋下等處，致告訴人有立即之生命危險，苟非急救
      得時，告訴人之死亡，極難倖免，應堪認定。
二、被告雖以僅刺告訴人頸部1刀，亦未追殺告訴人，當不具殺
    人之犯意，且持刀擊刺告訴人係正當防衛等語置辯，然查：
（一）按殺人與傷害之區別，以有無殺意為斷，以戕害他人生命
      之故意，著手於刺殺之實行而未發生死亡之結果，為殺人
      未遂；倘無使人喪失生命之故意，僅在使其身體、健康受
      到傷害，則為傷害罪，二罪皆發生傷害之結果，只其主觀
      犯意及身體傷害程度不同而已，審理事實之法院，應就案
      內一切證據，詳查審認，視其犯罪之動機、殺傷之次數、
      所殺傷部位、傷勢程度、犯後態度等綜合判斷，俾為認定
      （最高法院84年度臺上字第3179號、85年度臺上字第5611
      號判決參照）；又殺人與傷害之區別，應以有無殺意為斷
      ，即行為人於下手時有無決意取被害人生命為準，至於被
      害人受傷處是否致命部位，及傷痕多寡、輕重為何等，亦
      僅得供審判者心證之參考，究不能據為絕對之標準（最高
      法院19年上字第718號判例、93年度臺上字第618號、90年
      度臺上字第1897號判決參照）。準此，行為人於行為當時
      ，主觀上是否有殺人之故意，除應斟酌其使用之兇器種類
      、攻擊之部位、行為時之態度、表示外，尚應深入觀察行
      為人與被害人之關係、衝突之起因、行為當時所受之剌激
      、下手力量之輕重，被害人受傷之情形及行為事後之態度
      等各項因素綜合予以研析。查本案被告猝不及防刺傷告訴
      人後頸部、頭後部後，復持刀追殺告訴人至安全島處，再
      度刺傷告訴人腋下等情，業經證人戊○○、乙○○、丁○○等人證述明確，已如前述，是被告所辯伊只有刺告訴人
      頸部1刀，亦未追殺告訴人云云，參照上述證人戊○○、
      乙○○、丁○○等人之證述及國泰綜合醫院汐止分院甲種
      診斷證明書所載傷勢，在在足證被告此部分所辯顯非事實
      ，要難採信，況被告在電話中因不滿告訴人騷擾證人丁○○，而與告訴人發生激烈爭執，其後預見會用到刀子，故
      攜刀前往相約地點，該刀含刀柄長約15至20公分，見面後
      復與告訴人發生拉扯，當時一氣之下就拿刀砍告訴人，第
      一刀刺告訴人頸部等情，業經被告供承在卷（見臺灣士林
      地方法院檢察署97年度偵緝字第425號卷第30頁、原審卷
      第143頁、第156頁至第157頁），被告適於案發前因與告
      訴人發生激烈爭執而存有怨隙，乃挾利器水果刀前往會面
      ，嗣見面後復發生爭吵、推擠，被告氣憤之下，竟起意殺
      害告訴人，趁其轉身不防之際，突持預藏之水果刀接續刺
      傷告訴人2刀，且於告訴人負傷逃離時仍不欲罷休，猶追
      逐至安全島上再度刺傷告訴人，足見被告殺意甚堅，再參
      酌被告所攻擊告訴人之部位均係人體之頭部、頸部及腋下
      處，均係人體重要部位或器官，而人體之頸部則內含氣管
      ，更有大動脈流經，腋下處為胸腹部，其內亦有眾多重要
      器官，均屬人體重大部位，且甚為脆弱，若以刀器用力剌
      穿，極易肇致死亡結果，此乃眾所週知之事實，被告要不
      得委為不知，而告訴人被刺後受創甚重，有立即之生命危
      險等情，並有財團法人國泰綜合醫院汐止分院診斷證明書
      暨病情說明表、病歷資料等可資佐證，亦如前述，益徵被
      告於下手剌殺告訴人時，具見告用力至猛，殺意亦堅，確
      具殺害告訴人之犯意，其所辯無殺人犯意云云，顯不足採
      。
（二）次按刑法上正當防衛必須對於現在不法之侵害始得為之，
      倘若侵害業已過去，即無正當防衛可言，故對已過去之報
      復行為，自不得主張正當防衛（最高法院30年上字第1040
      號判例、78年臺上字第4416號判決可資參照），本件證人
      戊○○已明確證稱告訴人推被告進巷子去時，被告並未取
      出刀子，直至被告與告訴人從巷子裡走出時，告訴人轉身
      與丁○○說話之際，被告始取出該把水果刀接續2刀刺向
      告訴人後頸部、頭後部等情，業如前述，被告與告訴人雖
      前有爭執、拉扯等動作，然此部分推、拉動作已停止，而
      案發當時告訴人正轉身欲與丁○○說話，並未與被告有何
      拉扯、推擠之行為，縱認曾有何不法侵害，其侵害時點業
      已過去，自難認有何現在不法侵害之情狀，即無正當防衛
      可言，況告訴人負傷逃離後，被告猶持刀窮追不捨，更難
      謂此行刺係出於正當防衛，故被告上開所辯係正當防衛之
      舉云云，委無可採。
三、核被告所為，係犯刑法第271條第2項、第1項之殺人未遂罪
    。被告持水果刀剌殺告訴人後頸部、頭後部、腋下多處，係
    基於同一殺人犯意下之接續行為，僅論以一罪。被告雖已著
    手殺人行為之實行，惟未生死亡之結果，為未遂犯，依刑法
    第25條第2項規定，按既遂犯之刑減輕之。至於財團法人國
    泰綜合醫院汐止分院甲種診斷證明書雖記載告訴人之右大腿
    亦受有撕裂傷約4公分之傷害，然告訴人於原審審理中證稱
    ：伊不知道右大腿傷害之原因，可能是跌倒時，分隔島有路
    燈割到，不確定被告有無刺伊大腿，印象很模糊等語（見原
    審卷第61頁），而經原審函詢財團法人國泰綜合醫院汐止分
    院後，可知告訴人右大腿之撕裂傷為利器造成，有可能為刀
    傷，但究竟為何種利器造成，則無法得知等情，亦有該院97
    年11月20日汐管歷字第284號函暨病情說明表單在卷供參（
    見原審卷第85頁至第86頁），是於法尚難認告訴人右大腿處
    之傷害係被告持刀刺傷，惟此部分亦無礙於被告本案犯罪事
    實之認定，附此敘明。
乙、無罪部分：
一、公訴意旨另略以：被告於90年12月25日以動產擔保交易法之
    附條件買賣方式，向嘉弘車業有限公司（下稱嘉弘公司）購
    買車牌號碼BHH-498號之普通重型機車，為動產擔保交易之
    債務人，雙方約定總車款為新臺幣（下同）74,320元，簽約
    之際，除給付頭期款10000元外，餘款分12期給付，繳款期
    限自91年1月25日起至91年12月25日止，以每月為1期，每期
    需付5,360元，於分期價金付清前，被告僅得依約占有使用
    ，不得任意遷移或為其他處分。詎被告於取得上開機車後，
    自91年4月25日（起訴書誤載為95年4月25日，應予更正）第
    4期起即未繳付分期價金，迄今尚積欠48,240元，並意圖為
    自己不法之所有，以變異持有為所有之意思，將上開機車侵
    占入己後逃匿無蹤，迭經嘉弘公司催討均避不見面，致嘉弘
    公司追索無著而受有損害，因認被告涉有刑法第335條第1項
    之侵占罪嫌云云。
二、按被告以外之人於審判外之言詞或書面陳述，除法律有規定
    者外，不得作為證據，刑事訴訟法第159條第1項固定有明文
    ，惟被告以外之人於審判外之陳述，雖不符合同法第159條
    之1至第159條之4規定，但經當事人於審判程序同意作為證
    據，法院審酌該言詞陳述或書面陳述作成時之情況，認為適
    當者，亦得為證據，當事人、代理人或辯護人於法院調查證
    據時，知有第159條第1項不得為證據之情形，而未於言詞辯
    論終結前聲明異議者，視為有前項之同意，同法第159條之5
    亦有明文。查：證人即告訴代理人呂明憲於警詢、李裕吉於
    偵查中所為之陳述，及嘉弘公司提出催收動作紀錄表1份，
    雖屬傳聞證據，然公訴人、被告及其辯護人迄至言詞辯論終
    結前均不爭執其證據能力，亦未再聲明異議，本院審酌上開
    證據資料製作時之情況，尚無違法不當及證明力明顯過低之
    瑕疵，亦認為以之作為證據應屬適當，揆諸刑事訴訟法第
    159條之5之規定，亦認前揭證據資料均有證據能力。
三、按犯罪事實應依證據認定之，無證據不得認定犯罪事實；又
    不能證明被告犯罪者，應諭知無罪之判決，刑事訴訟法第
    154條第2項、第301條第1項前段分別定有明文。又所謂證據
    ，係指直接間接足以證明犯罪行為之一切證人、證物而言；
    且事實之認定，應憑證據，如未能發現相當證據，或證據不
    足以證明，自不能以推測或擬制之方法，以為裁判基礎，而
    認定不利於被告之事實，須依積極證據，苟積極證據不足為
    不利於被告事實之認定時，即應為有利於被告之認定，更不
    必有何有利之證據（最高法院30年上字第128號、30年上字
    第816號、40年臺上字第86號判例意旨可資參照）。次按刑
    法上之侵占罪，須持有人變易其原來之持有意思而為不法所
    有之意思，始能成立，如僅將持有物延不交還或有其他原因
    致一時未能交還，既缺乏主觀要件，即難遽以該罪相繩（最
    高法院68年臺上字第3146號判例意旨參照）。易言之，刑法
    上之侵占罪，須意圖為自己或他人不法之所有，而變易持有
    之意為所有之意，為成立要件，若行為人並無不法所有之意
    圖，則屬欠缺意思要件，自難入行為人於侵占罪名。
四、檢察官認被告涉有侵占犯行，無非係以被告自白、告訴人代
    理人呂明憲、李裕吉之指訴、分期付款附條件買賣契約書、
    催收動作紀錄表各1 份等為其主要論據。
五、惟經查：
（一）被告自承於90年12月25日以動產擔保交易法之附條件買賣
      方式向嘉弘公司購買車牌號碼BHH-498號機車1部，約定總
      價款74,320元，除頭期款10000元之外，餘款自91年1月25
      日起至91年12月25日止分12期給付，每期給付5,360元，
      而被告於給付頭期款及3期分期款共計26,080元後，自91
      年4月25日起即未再依約給付，共積欠嘉弘公司9期分期款
      項48,240元等事實，核與告訴代理人呂明憲、李裕吉分於
      警詢、偵查中指訴相符（見臺灣士林地方法院檢察署96
      年度他字第2276號卷第6頁至第7頁、97年度偵緝字第424
      號卷第20頁至第21頁），並有分期付款附條件買賣契約書
      、催收動作紀錄報告各1份附卷可稽（見臺灣士林地方法
      院檢察署96年度他字第2276號卷第2頁、第9頁至第11頁）
      ，此部分自堪信採。
（二）被告迭於偵查中、原審、本院審理程序時供稱：伊並未將
      系爭機車典當、轉售，該車係因96年間發生車禍撞壞，於
      是將該車留置在車禍現場，伊沒錢繼續繳分期款，而伊當
      初購車之車行倒閉，之後伊又因住所拆除而搬家，故無法
      告知嘉弘公司，也未收到存證信函及電話繳費通知，但伊
      想要清償該筆款項等語（見臺灣士林地方法院檢察署97年
      度偵緝字第424號卷第21頁、97年度偵緝字第425號卷第15
      頁、原審卷第156頁），而被告以分期付款方式向嘉弘公
      司購買系爭機車，除繳納頭期款外，並已陸續繳付3期分
      期款，合計已給付26,080元價款，至91年4月25日起即未
      再依約給付，共積欠嘉弘公司9期分期款項48,240元等事
      實，已如前述，惟被告自90年12月25日取得該車使用後，
      均有繳付分期款項，迄至91年4月25日第4期價款以後方未
      繼續付款，被告如有為自己不法所有之意圖，則於取得該
      車後，大可拒付任何款項，況被告給付金額合計為26,080
      元，達總價款74,320元三分之一甚多，縱被告事後因車禍
      導致系爭機車毀損報廢，無法返還該機車與嘉弘公司，亦
      難遽認被告其主觀上即具有不法所有之意圖。再按動產擔
      保交易法第38條業於96年7月11日修正刪除，原動產擔保
      交易法第38條規定「動產擔保交易之債務人，意圖不法之
      利益，將標的物遷移、出賣、出質、移轉、抵押或為其他
      處分，致生損害於債權人者，處3年以下有期徒刑、拘役
      或科或併科6000元以下之罰金」，其修正刪除之理由為「
      動產擔保交易法為民事特別法，本質上為債權債務關係，
      如以刑事責任相繩，將模糊其私法上原有面貌，為促使債
      權人放款或買賣物品之前，確實評估債務人之債信及還款
      能力，並避免司法資源之浪費」。立法者顯係慮及動產擔
      保交易法第38條或有違比例原則而過於苛酷，或使債權人
      恃刑罰為後盾，疏於徵信，刑罰之介入反而扭曲市場經濟
      運作，而特予除罪化，將此類法律關係完全歸入民事範疇
      處理。是凡在此次除罪化範圍內之行為，當不能改依侵占
      罪論處，始符立法者刪除動產擔保交易法第38條之本旨。
      查刑法第335條第1項之普通侵占罪，係以意圖為自己或第
      三人不法之所有，而侵占自己持有他人之物為構成要件，
      此與原動產擔保交易法第38條犯罪之成立，係動產擔保交
      易之債務人，意圖不法之利益，將標的物遷移、出賣、出
      質、移轉、抵押或為其他處分，因而致生損害於債權人為
      要件，其二者罪名互異，犯罪構成要件亦不同，況本件被
      告與嘉弘公司以動產擔保交易附條件之買賣方式購買上開
      機車，而依動產擔保交易法規定，於價金未清償完畢前，
      該部機車所有權固仍屬嘉弘公司所有，惟被告購買系爭機
      車，其因而持有該機車使用，其乃係為自己而持有該部機
      車，並非為嘉弘公司持有該部機車，此核與刑法侵占罪之
      構成要件有間。本件被告與嘉弘公司間應僅屬單純之附條
      件買賣關係，其縱有違反刪除前動產擔保交易法第38條之
      規定，但該條既已刪除，當不能改依侵占罪論處。是被告
      自91年4月25日起即未再給付任何款項予嘉弘公司，亦未
      將系爭機車返還，然此應屬一般民事債務不履行，尚難以
      此逕認被告有何侵占之行為。
六、綜上，本件公訴人提出之證據，僅能證明被告有未依約履行
    債務之情，本院無從獲得被告有何基於不法之意圖而積極易
    持有為所有之侵占行為，而認不能證明被告有公訴人所指之
    侵占犯行，此外，復查無其他積極證據證明被告有何公訴意
    旨所指犯行，揆諸前開說明，既然不能證明被告犯罪，自應
    諭知被告無罪之判決。
丙、對原審判決之評價：
（一）原審就被告涉犯殺人未遂部分，因認被告事證明確，因之
      適用刑法第271條第2項、第1項、第25條第2項、第38條第
      1項第2款等規定，並審酌被告因與丁○○感情問題而與告
      訴人乙○○發生爭執，竟萌殺意而持水果刀行兇，造成告
      訴人乙○○所受傷勢非輕，兼衡其智識程度、生活狀況之
      態度，以及事後與告訴人乙○○達成和解，有調解紀錄表
      1紙在卷可憑（見原審卷第140頁）等一切情狀，量處被告
      有期徒刑5年2月；另說敘明被告犯罪時間在96年4月24日
      以前，其所犯之罪雖符合中華民國九十六年罪犯減刑條例
      有關減刑第3條第1項第15款之規定，然宣告刑為1年6月
      以上之罪，自不符減刑之規定，不得予以減刑；復說明被
      告行兇所用之水果刀1把，係被告所有供本件犯罪所用之
      物，業據被告供明在卷，雖未扣案，惟尚無證據證明業經
      滅失，仍依法諭知沒收。核其認事、用法均無違誤，量刑
      亦稱妥適。被告上訴意旨仍執陳詞否認犯罪，檢察官上訴
      意旨以原審量刑過輕云云，均非可採。被告及檢察官分執
      上述上訴意旨任意指摘原判決關於被告殺人未遂部分不當
      ，求予撤銷改判，為無理由，均應予駁回。
（二）原審就被告被訴侵占部分，因以不能證明被告犯罪，而為
      被告此部分無罪之諭知，核無違誤。檢察官上訴意旨，仍
      執陳詞任意指原判決此部分不當，求予撤銷改判，為無理
      由，亦應予駁回。
據上論斷，應依刑事訴訟法第368條，判決如主文。
本案經檢察官黃全祿到庭執行職務。
中    華    民    國    98    年    4    月    30    日
                  刑事第二十庭審判長法  官  楊貴雄
                                    法  官  高愈杰
                                    法  官  林銓正
以上正本證明與原本無異。
殺人未遂部分如不服本判決，應於收受送達後10日內向本院提出
上訴書狀，其未敘述上訴之理由者並得於提起上訴後10日內向本
院補提理由書（均須按他造當事人之人數附繕本）「切勿逕送上
級法院」。
                                    書記官  張淨
中    華    民    國    98    年    5     月    4     日
附錄：本案論罪科刑法條全文
中華民國刑法第271條
（普通殺人罪）
殺人者，處死刑、無期徒刑或 10 年以上有期徒刑。
前項之未遂犯罰之。
預備犯第 1 項之罪者，處 2 年以下有期徒刑。


司法院資訊處製作；財團法人民間司法改革基金會備份。
